【裁判字號】    97,簡上,53
【裁判日期】    970529
【裁判案由】    損害賠償
【裁判全文】
臺灣板橋地方法院民事判決              97年度簡上字第53號
上  訴  人  甲○○
被  上訴人  乙○○
上列當事人間請求損害賠償事件，上訴人對於中華民國96年12月
18日本院板橋簡易庭96年度板簡字第11682 號第一審判決提起上
訴，經本院於97年5 月28日言詞辯論終結，判決如下：
    主  文
上訴駁回。
第二審訴訟費用由上訴人負擔。
    事實及理由
一、被上訴人起訴主張：上訴人因被上訴人前對其子陳超提起刑
    事竊盜案件告訴，而對被上訴人心生不滿，遂於民國96年2
    月16日臺灣板橋地方法院檢察署結束前開案件之偵查庭期後
    ，竟基於公然侮辱之犯意，在臺北縣土城市○○路與金城路
    交叉路口處，接續以「壞孩子」、「不像樣」、「壞榜樣」
    （均臺語）等語公然辱罵被上訴人，足以減損被上訴人於社
    會上之聲譽；被上訴人曾擔任多部知名電視劇男主角，具有
    一定知名度，且當時上訴人罵聲很大，引起路人觀望以及異
    樣目光看上訴人，造成上訴人精神崩潰。爰依侵權行為損害
    賠償之法律關係，訴請上訴人給付被上訴人150,000 元及自
    起訴狀繕本送達之翌日起至清償日止，按週年利率百分之5
    計算之利息。
二、上訴人則以：上訴人在偵查庭外，先遭受被上訴人以其演藝
    專長撥打電話並刻意放大聲音稱「再把陳超加兩條罪」，同
    時該案另一被告方義軒更是用「你兒子這件事很嚴重喔」等
    語激怒上訴人，嗣在臺北縣土城巿金城路與青雲路交叉路口
    ，被上訴人更刻意在伊面前露出得意洋洋的笑容，伊才止不
    住憤怒情緒，以長輩指摘晚輩之口吻說「不學好的壞孩子，
    身為公眾人物的壞榜樣」，伊因遭被上訴人先以言語激怒才
    會說出上述言詞，伊沒有要辱罵被上訴人之意思，抑且被上
    訴人要求賠償之金額亦屬過高等語。
三、原審判決命上訴人應給付被上訴人30,000元及自起訴狀繕本
    送達被上訴人之翌日即96年11月8 日起至清償日止，按週年
    利率百分之5 計算之利息，另駁回被上訴人其餘之請求（此
    部分未據被上訴人聲明上訴，業已確定）；上訴人就其敗訴
    部分聲明不服而提起上訴，並聲明：原審判決上訴人敗訴部
    分廢棄，上開廢棄部分，被上訴人在第一審之訴駁回。被上
    訴人則聲明：上訴駁回。
四、本院之判斷
  (一)被上訴人主張上訴人因被上訴人前對其子陳超提起刑事竊盜
    案件告訴，而對被上訴人心生不滿，遂於96年2 月16日臺灣
    板橋地方法院檢察署結束前開案件之偵查庭期後，在臺北縣
    土城市○○路與金城路交叉路口處，接續以「壞孩子」、「
    不像樣」、「壞榜樣」（均臺語）等語罵被上訴人等事實，
    為上訴人所不爭執（見本院97年5 月28日言詞辯論筆錄），
    而上訴人在上開公共場所以臺語指罵被上訴人「壞孩子」、
    「不像樣」、「壞榜樣」等語，客觀上已足以減損被上訴人
    於社會上之聲譽，是其抗辯並無辱罵被上訴人之意思云云，
    自不足採信。至上訴人復抗辯其因遭上訴人挑釁，才會罵被
    上訴人云云，惟被上訴人否認有何挑釁之舉，且未據上訴人
    就此部分事實舉證以實其說，即難逕予採信。再者，上訴人
    因前述公然侮辱行為，業經本院刑事庭以96年度簡字第6363
    號判處罰金8,000 元，如易服勞役，以1,000 元折算1 日，
    並依中華民國96年度罪犯減刑條例規定減為罰金4,000 元，
    如易服勞役，以1,000 元折算1 日確定，此據本院依職權調
    閱該案審理卷宗查證無訛，並有上揭刑事判決影本1 份附卷
    可稽，是被上訴人主張上訴人在前述時間及地點，公然以辱
    罵「壞孩子」、「不像樣」、「壞榜樣」（均臺語）之方式
    毀損其名譽一節，洵堪信為真實。
  (二)按因故意或過失，不法侵害他人之權利者，負損害賠償責任
    ；又不法侵害他人之身體、健康、名譽、自由、信用、隱私
    、貞操，或不法侵害其人格法益而情節重大者，被害人雖非
    財產上之損害，亦得請求賠償相當之金額，民法第184 條第
    1 項前段、第195 條第1 項前段分別定有明文。本件上訴人
    公然以辱罵「壞孩子」、「不像樣」、「壞榜樣」（均臺語
    ）之方式侮辱被上訴人，自屬侵害被上訴人之名譽權，足以
    造成被上訴人精神上相當之痛苦，是被上訴人依前揭規定，
    請求上訴人賠償非財產上損害，自屬有據。又被上訴人為高
    中畢業，目前在電視臺工作，有固定收入，而上訴人係國中
    畢業，現無工作等情，業據其等分別陳明屬實，另被上訴人
    名下無任何財產，上訴人於96年度所得總額為574,375 元，
    其名下有在臺北縣中和巿境內之土地暨房屋各1 筆、汽車1
    輛及投資2 筆等事實，亦有本院依職權調取之稅務電子閘門
    財產所得調件明細表2 份存卷足憑。是本院審酌前述兩造之
    教育程度、社會地位、資力等情形，並斟酌上訴人以言詞侮
    辱被上訴人之情節及致渠名譽受損之程度等情節，認被上訴
    人請求上訴人賠償非財產上損害在30,000元之範圍內核屬適
    當；逾此範圍之請求，即無理由。
  (三)綜上所述，被上訴人依侵權行為損害賠償之法律關係，請求
    上訴人給付30,000元及自起訴狀繕本送達之翌日即96年11月
    8 日起至清償日止，按週年利率百分之5 計算之利息部分，
    即屬有理由，應予准許。原審為被上訴人此部分勝訴之判決
    ，於法並無不合，上訴意旨指摘原判決不當，求予廢棄改判
    ，為無理由，應予駁回其上訴。
五、結論：本件上訴為無理由，依民事訴訟法第436 條之1 第3
    項、第449 條第1 項、第78條，判決如主文。
中    華    民    國    97    年    5     月    29    日
                  民事第三庭審判長法  官  朱耀平
                                  法  官  陳映如
                                  法  官  王瑜玲
以上正本證明與原本無異
對本判決不得上訴。
中    華    民    國    97    年    5     月    30    日
                                  書記官  黃美雲


司法院資訊處製作；財團法人民間司法改革基金會備份。
